【裁判字號】    90,簡上,3
【裁判日期】    900910
【裁判案由】    違反電子遊戲場業管理條例
【裁判全文】
臺灣花蓮地方法院刑事判決                              九十年度簡上字第三號
    公  訴  人  臺灣花蓮地方法院檢察署檢察官
    上  訴  人
    即  被  告  乙○○
右列上訴人因違反電子遊戲場業管理條例案件，不服本院花蓮簡易庭八十九年度花簡
字第四一三號中華民國八十九年十一月二十九日第一審判決（聲請簡易處刑案號：臺
灣花蓮地方法院檢察署八十九年度偵字第二三六七號），提起上訴，本院管轄之第二
審合議庭判決如左：
    主  文
原判決撤銷。
乙○○違反未依電子遊戲場業管理條例規定辦理營利事業登記，不得經營電子遊戲場
業之規定，處拘役伍拾日，如易科罰金，以參佰元折算壹日，緩刑貳年。
    事  實
一、乙○○係設在花蓮縣花蓮市○○路七十三號，未有店名之某遊藝場負責人，於民
    國（下同）八十九年七月十八日，未依八十九年二月三日公布施行之電子遊戲場
    業管理條例之規定辦理營利事業登記，在上址擺設非賭博性電子遊戲機四十三台
    ，而經營電子遊戲業，嗣於同年月日十八時三十分許，在上址為花蓮縣政府聯合
    稽查小組查獲。
二、案經花蓮縣政府函請台灣花蓮地方法院檢察署檢察官偵查起訴。
    理  由
一、訊據上訴人即被告乙○○固坦承於上揭時地擺設四十三台非賭博性電動遊戲機之
    事實不諱，惟矢口否認違反電子遊戲場業管理條例之犯行，辯稱：伊當時有要依
    照規定辦理營利事業登記，而被查獲當時伊只是在準備中，當時電動遊戲機插電
    是因為正在測試遊戲機是否能正常把玩，那時候尚未開始對外營業等語。經查，
    被告擺放電子遊戲機之上揭地址原係「金侖電子遊藝場」，負責人為「游啟彬」
    ，該「金侖電子遊藝場」係於八十九年七月二十六日始經花蓮縣政府核准復業，
    有八十九年七月二十六日八九府旅工字第○八九○七七四一九號函在卷可稽，則
    申請復業經核准者乃係「游啟彬」，而非被告乙○○。且被告係於八十九年七月
    二十五日始申請變更負責人，此有花蓮縣工商規費收據一紙在卷可稽，則被告與
    申請復業並無關連，此其一；另鄭玉芳會計師事務所於八十九年八月二十四日所
    出具之說明書中陳述「本所受金侖電子遊藝場委任向花蓮縣政府辦理該店之『復
    業』及『負責人變更』申請，業於八十九年七月二十五日同時送件，並繳納規費
    ，依各單位審核要件符合，一般作業流程約三十個工作天，即可函復核准。」，
    有該說明書一紙在卷足參，則該鄭玉芳會計師事務所所提出之復業申請係於八十
    九年七月二十五日始送件，且約於三十日後始可獲得核准，其籌備時間係自八十
    九年七月二十五日開始起算，與本件之查緝時間八十九年七月十八日顯無牽涉，
    此其二；再被告於偵查時辯稱：因在籌備中，正在調整機台，所以打開電子遊戲
    機台，當日並無任何客人到場，僅有技術人員在場，（見偵查卷八十九年八月二
    十四日訊問筆錄及同日庭呈之答辯狀）等語，惟查，現場僅有被告之姑丈甲○○
    與二名兒童丁思又及陳彥庭，並無任何技術人員在場調整機台之事實，業據證人
    甲○○、丁思又、陳彥庭於偵查時證述明確，此其三；又證人甲○○另於偵查時
    證稱：因遊藝場在籌備中，故我開幾台（電子遊戲機台）來試打等語，惟查，當
    日該遊藝場內所有之電子遊戲機台均全部開機，有照片影本二紙在卷可稽，是證
    人甲○○所述，與現場情形不符，顯係迴護被告之詞，並不足採，此其四；證人
    甲○○嗣於本院審理時結證稱：伊來花蓮幫乙○○看店已經有半年了，乙○○並
    沒有固定給伊薪水，他還沒有開始營業，平常伊替乙○○看店，都是早上起來就
    去了，一直到晚上，查獲的四十三台電動遊戲機必須投代幣才能夠玩，如果伊在
    看店就由伊換代幣，被查獲當時並沒有機台維修人員在場等語（見本院九十年八
    月二十三日審判筆錄），若被告所經營之上揭電動遊戲場尚未開始營業，何需聘
    僱證人甲○○在該處全天候看店並代為兌換代幣？此其五。綜上所述，被告乙○
    ○所辯，顯屬事後飾卸之詞，不足採信。此外，另經花蓮縣政府稽查員許福榮證
    述綦詳，復有花蓮縣政府影響治安行業統一聯合稽查紀錄表一份、現場照片影本
    三張附卷可稽，本件事證明確，被告犯行洵堪認定，應予依法論科。
二、核被告乙○○所為，係違反電子遊戲場業管理條例第十五條之規定，而應依同條
    例第二十二條規定論處。另查(一)按行為後法律有變更者，適用裁判時之法律；但
    裁判前之法律有利於行為人者，適用最有利於行為人之法律，刑法第二條第一項
    定有明文。且如易服勞役、易科罰金等法令之變更，亦有刑法第二條第一項規定
    之適用（最高法院二十四年七月刑庭總會決議、最高法院二十九年度上字第五二
    五號判例參照）。(二)經查，刑法第四十一條業於九十年一月四日修正，同年一月
    十日經總統公布實施，該條修正為：「犯最重本刑為五年以下有期徒刑之罪，而
    受六月以下有期徒刑或拘役之宣告，因身體、教育、職業、家庭之關係或因其他
    正當事由，執行顯有困難者，得以一元以上三元以下折算一日，易科罰金。但確
    因不執行所宣告之刑，難收矯正之效或難以維持法秩序者，不在此限。」「併合
    處罰之數罪，均有前項情形，其應執行之刑逾六月者，亦同」；較諸修正前刑法
    第四十一條規定：「犯最重本刑為三年以下有期徒刑以下之刑之罪，而受六月以
    下有期徒刑或拘役之宣告，因身體、教育、職業或家庭之關係，執行顯有困難者
    ，得以一元以上三元以下折算一日，易科罰金」，就易科罰金部分，修正前後之
    法律對本案被告均無不同，是依據前開說明，本案自應適用裁判時即修正後之刑
    法第四十一條第一項前段規定，對被告諭知易科罰金之折算標準，即裁判時之刑
    法第四十一條第一項前段規定，定其易科罰金之折算標準。本件原審予以論罪科
    刑，固非無見。惟查，上訴人之上訴意旨雖未論及此點，然原判決既有對上開修
    正前後之規定未及比較之處，顯有不當，且審酌上訴人即被告之犯罪動機、目的
    、行為所用手段、所生危害及犯罪後之態度等一切情狀，認原審諭知上訴人即被
    告應處有期徒刑四月，併科罰金新台幣六十萬元，有期徒刑如易科罰金、以三百
    元折算一日，罰金如易服勞役，以罰金總額與六個月之日數比例折算之判決，量
    刑尚嫌過重，上訴人即被告上訴意旨否認犯罪，雖無理由，但原判決既有上揭不
    當及可議之處，應予以撤銷改判。爰審酌上情，量處如主文所示之刑，並諭知易
    科罰金之折算標準，以示儆懲。末者，上訴人即被告於本案發生前未曾受有期徒
    刑以上刑之宣告，此有台灣花蓮地方法院檢察署刑案資料查註紀錄表、台灣高等
    法院被告全國前案紀錄表各一紙在卷足憑，其因一時失慮，偶罹刑典，本院認被
    告犯行尚屬輕微，僅係尚未依相關規定辦妥營利事業登記即令其負擔刑責，實有
    情輕法重可諒之事由，且上訴人即被告目前罹患急性嚴重肝炎在身（有診斷證明
    書一紙附卷可參），本院認其經此刑之宣告後，應知警惕而無再犯之虞，因認暫
    不執行其刑為當，予以宣告緩刑二年，用啟自新。
據上論斷，應依刑事訴訟法第四百五十五條之一第三項、第三百六十九條第一項前段
、第三百六十四條、第二百九十九條第一項前段，電子遊戲場業管理條例第十五條、
第二十二條，刑法第十一條前段、第二條第一項前段、第四十一條第一項前段、第七
十四條第一款，罰金罰鍰提高標準條例第二條，判決如主文。
中      華      民      國    九十      年      九      月      十      日
                              臺灣花蓮地方法院刑事庭
                                  審判長法官  林秀鳳
                                  法      官  楊碧惠
                                  法      官  林國泰
右正本證明與原本無異。
本件不得再上訴。
                                  法院書記官
中      華      民      國    九十      年      十      月     十四     日
附錄本判決論罪之法律條文：
電子遊戲場業管理條例第十五條、第二十二條。


司法院資訊處製作；財團法人民間司法改革基金會備份。
